【裁判字號】    97,訴,1358
【裁判日期】    980220
【裁判案由】    侵權行為損害賠償
【裁判全文】
臺灣士林地方法院民事判決              97年度訴字第1358號
原      告  乙○○
訴訟代理人  丙○○
被      告  甲○○
訴訟代理人  陳英鳳律師
上列當事人間請求損害賠償事件，本院於98年2 月13日言詞辯論
終結，判決如下：
    主  文
被告應給付原告新臺幣陸萬仟佰伍拾元及自民國九十七年九
月十七日起至清償日止按年息百分之五計算之利息。
原告其餘之訴駁回。
訴訟費用由被告負擔十分之一；餘由原告負擔。
本判決第一項於原告得假執行，但被告如以新臺幣陸萬仟佰
伍拾元為原告預供擔保得免為假執行。
原告其餘假執行之聲請駁回。
    事實及理由
壹、程序方面：
一、原告無正當理由未於最後言詞辯論期日到場，核無民事訴訟
    法第386 條各款所列情形，爰依被告聲請，由其一造辯論而
    為判決。
二、按原告於判決確定前，得撤回訴之全部或一部。但被告已為
    本案之言詞辯論者，應得其同意。訴之撤回應以書狀為之。
    但於期日，得以言詞向法院或受命法官為之。以言詞所為訴
    之撤回，應記載於筆錄，如他造不在場，應將筆錄送達。訴
    之撤回，被告於期日到場，未為同意與否之表示者，自該期
    日起；其未於期日到場或係以書狀撤回者，自前項筆錄或撤
    回書狀送達之日起，十日內未提出異議者，視為同意撤回，
    民事訴訟法第262 條定有明文。原告原起訴主張被告毆打原
    告受傷，請求工作損失新臺幣（下同）7 萬元、營業損失43
    萬元、精神慰撫金30萬元，共計80萬元，嗣後於97年12月26
    日當庭撤回營業損失34萬元，被告同意該部分撤回，先予敘
    明。
貳、實體方面：
一、原告起訴主張：被告與原告之夫丙○○共同投資臺北縣淡水
    鎮○○街190 號2 樓之3 「蒂芬妮女子美容護膚店」，被告
    懷疑共同投資帳目不清，於97年1 月1 日至店內，要求返還
    投資款，與原告發生口角爭執，被告竟基於傷害之犯意，以
    無線電話機敲打原告頭部、腳踹踢原告腹部，再拉原告頭部
    撞擊牆壁，使原告受有「頭部外傷併左側顳下頷關節損傷」
    、「左側手部鈍挫傷併疑似肌腱斷裂」、「右側腹肋部挫傷
    」等傷害，經本院以97年度士簡字第462 號判決判處被告傷
    害部分有期徒刑2 月、毀損部分30日，並經97年度簡上字第
    136 號判決駁回上訴確定，至今未賠償原告任何損失。原告
    因遭被告毆打受傷嚴重，自97年1 月1 日起至97年2 月底，
    2 個月之時間無法工作，以原告在「蒂芬妮女子美容護膚連
    鎖店」之薪資，每月薪資為3 萬5,000 元，共計損失7 萬元
    ，依民法第184 條第1 項、第193 條第1 項規定，請求被告
    給付7 萬元。原告遭被告毆打受傷後，身體及健康遭受莫大
    傷害，至今仍難平復，處於驚恐中，故依民法第184 條第1
    項、第195 條第1 項規定請求精神慰撫金30萬元。故聲明(一)
    被告應給付原告37萬元及自起訴狀繕本送達翌日起至清償日
    止按年息百分之五計算之利息。(二)願供擔保請准宣告假執行
    。
二、被告辯稱：被告對於傷害原告一事，並不爭執，惟原告檢附
    之診斷證明書並未記載須休養二個月，且原告實際上是否領
    有薪資，應提出扣繳憑單以資證明，至於許莊鳳嬌出具之薪
    資證明不能證明原告之薪資，是原告請求工作收入減少，並
    無依據，原告既未提出薪資證明，是應以基本工資計算工作
    減少之收入。又本件係因被告與原告之配偶共同出資該美容
    店，但是原告之配偶確實隱匿帳目資料，未向股東說明盈虧
    情形，從未分配紅利給股東，且被告本身患有躁鬱症，因中
    度精神障礙領有身心障礙手冊，並無工作，其資產為繼承所
    得之財產，原告請求之慰撫金實屬過高。聲明：(一)駁回原告
    之訴。(二)如不受利益判決，願供擔保請准免於假執行。
三、兩造不爭執事項：
(一)、原告之配偶丙○○與被告共同出資投資臺北縣淡水鎮○○街
    190 號2 樓之3 「蒂芬妮女子美容護膚店」，由原告擔任店
    長，原告確實在該店工作。
(二)、97年1 月1 日被告至上址，與原告發生口角爭執，以無線電
    話機敲打原告頭部、腳踹踢原告腹部，再拉原告頭部撞擊牆
    壁，使原告受有「頭部外傷併左側顳下頷關節損傷」、「左
    側手部鈍挫傷併疑似肌腱斷裂」、「右側腹肋部挫傷」等傷
    害，經本院以97年度士簡字第462 號判決、97年度簡上字第
    136 號判決判處被告傷害部分有期徒刑2 月、毀損部分30日
    確定。
(三)、上開不爭執事項，有臺灣士林地方法院檢察署97年度偵字第
    2302號聲請簡易判決處刑書、本院97年度士簡字第462 號判
    決書、97年度簡上字第136 號判決書，及經本院依職權調閱
    前開卷宗核閱及原告提出之照片為證。
四、按因故意或過失，不法侵害他人之權利者，負損害賠償責任
    ；又不法侵害他人之身體或健康者，對於被害人因此喪失或
    減少勞動能力或增加生活上之需要時，應負損害賠償責任；
    另不法侵害他人之身體、健康者，被害人雖非財產上之損害
    ，亦得請求賠償相當之金額。民法第184 條第1 項前段、第
    193 條第1 項、第195 條第1 項前段分別定有明文。本件被
    告因故意不法侵害原告之身體及健康，已如上述，則原告依
    據上開規定，請求被告賠償其損害，即屬有據。茲就原告請
    求之各項損害及其金額，應否准許，分述如下：
(一)、工作損害金部分：原告主張受傷後，自97年1 月1 日起，至
    97年2 月底止，不能工作云云，然經本院向馬偕紀念醫院函
    查，原告97年1 月1 日受傷到院治療後，生命跡象穩定，當
    日離院，其傷勢初步離院休養以3 日為優先，宜追蹤後再予
    評估休養天數，此有該院98年1 月21日馬院醫急字第0980
    000001號函在卷可按。而原告復未提出嗣後就醫之資料，是
    應認為休養3 日為適當。查，原告提出許莊鳳嬌出具之薪資
    證明原告每月有3 萬5,000 元之薪資，然被告否認為真正，
    惟許莊鳳嬌是否為該美容店之負責人，原告並未提出營利事
    業登記資料證明，且許莊鳳嬌為原告配偶之母，其未提出平
    日支付薪資之證明，僅臨訟製作該文書，該文書證明力顯有
    不足。雖原告未能提出扣繳憑單或薪資單等文件，然依據原
    告提出「蒂芬妮國際美容事業機構」「蒂芬妮天書」等文件
    ，典範店長每月底薪3 萬元，全勤獎金3,500 元，原告任職
    「蒂芬妮女子美容護膚店」擔任店長，此為兩造所不爭，是
    原告請求被告賠償3 日之工作損失3,350 元（33,500÷30×
    3 ＝3, 350），自應准許。原告請求賠償工作損害金，其超
    過3, 350元部份之請求，不應准許。
(二)、精神慰藉金部分：
    按慰藉金之賠償須以人格權遭遇侵害，使精神上受有痛苦為
    必要，其核給之標準固與財產上損害之計算不同，然非不可
    斟酌雙方身分資力與加害程度，及其他各種情形核定相當之
    數額（最高法院51年臺上字第223 號判例意旨參照）。查，
    被告故意為本件傷害行為，致原告受傷多處，傷勢尚非嚴重
    ，惟精神上受有痛苦，本院斟酌原告為國中畢業、擔任美容
    師工作、名下並無資產，受傷後主訴頭痛、眩暈、失眠，疑
    有創傷後症候群。被告為國小畢業，並無工作所得，其名下
    有土地1 筆及汽車1 輛，又被告罹患有躁鬱症，並領有身心
    障礙手冊。上開資料有言詞辯論筆錄、能安診所診斷證明書
    、身心障礙手冊影本、稅務電子閘門財產所得調件明細表附
    卷可稽，本院審酌兩造經濟地位、事件發生經過、原告受傷
    情形等一切情狀，認原告請求非財產上損害30萬元，自嫌過
    高，應予核減為6 萬元，方屬公允，逾此數額之請求，為無
    理由。
五、「給付無確定期限者，債務人於債權人得請求給付時，經其
    催告而未為給付，自受催告時起，負遲延責任。其經債權人
    起訴而送達訴狀，或依督促程序送達支付命令，或為其他相
    類之行為者，與催告有同一之效力。」、「遲延之債務，以
    支付金錢為標的者，債權人得請求依法定利率計算之遲延利
    息。」民法第229 條第2 項、第233 第1 項前段分別定有明
    文。原告依據民法第184 條第1 項、第193 條第1 項、第19
    5 條第1 項規定請求被告給付6 萬3,350 元（3,350 元＋6
    萬元）及自起訴狀繕本送達翌日即97年9 月17日起至清償日
    止按年息百分之五計算之利息，為有理由，逾此部分請求，
    即屬無據，應予駁回。
六、按所命給付之金額或價額未逾新臺幣50萬元之判決，法院應
    依職權宣告假執行，民事訴訟法第389 條第1 項第5 款定有
    明文，依上開規定，本件原告勝訴部分，本院自應依職權宣
    告假執行，又被告陳明願供擔保，請准宣告免為假執行，爰
    宣告被告供擔保得免為假執行。本件原告勝訴部分應依職權
    宣告假執行，故原告雖陳明願供擔保聲請假執行，即無必要
    再命其供擔保，至於原告其餘敗訴部分所為假執行之聲請，
    因訴之駁回而失所依據，應予駁回。
七、據上論結，本件原告之訴為一部有理由，一部無理由，依民
    事訴訟法第79條但書、第389 條第1 項第5 款、第392條第2
    項判決如主文。
中    華    民    國    98    年    2     月    20    日
                  民事第一庭  法  官  絲鈺雲
以上正本證明與原本無異。
如對本判決上訴，應於判決送達後20日內向本院提出上訴狀。
中    華    民    國    98    年    2     月    24    日
                              書記官  林玫熹


司法院資訊處製作；財團法人民間司法改革基金會備份。
